臺灣臺南地方法院刑事裁定
111年度聲判字第49號
聲  請  人  黃國峯

代  理  人  李瑞仁律師
被      告  黃耀賢



            楊玉霜


上列聲請人因告訴被告妨害秘密案件，不服臺灣高等檢察署臺南
檢察分署檢察長駁回再議之處分（111年度上聲議字第1649號）
，聲請交付審判，本院裁定如下：
    主  文
聲請駁回。
    理  由
一、按告訴人不服上級檢察署檢察長或檢察總長認再議為無理由
    而駁回之處分者，得於接受處分書後10日內委任律師提出理
    由狀，向該管第一審法院聲請交付審判；法院認為交付審判
    之聲請不合法或無理由者，應駁回之，刑事訴訟法第258條
    之1、第258條之3第2項前段分別定有明文。
二、本件聲請人即告訴人黃國峯告訴意旨略以：被告黃耀賢、楊
    玉霜係夫妻，被告黃耀賢與告訴人為兄弟關係，且被告黃耀
    賢與告訴人之戶籍均設於臺南市○○區○○○○○○000號之3之三合
    院祖厝。被告黃耀賢、楊玉霜共同基於妨害祕密之犯意聯絡
    ，自民國106年4月29日迄今，在上址之三合院前庭、後方涼
    亭活動空間及東側共同使用之浴廁等處，架設五支高階500
    萬畫素之監視攝影機「附設集音器」，並將其監視攝影機鏡
    頭對準告訴人居住之上揭三合院西側住處，以此竊錄告訴人
    與他人之對話，並提供予臺灣臺南地方法院（下稱臺南地院
    ）作為111年度家護字第143、144號之訴訟證據。因認被告
    黃耀賢、楊玉霜均涉有刑法第315條之1之妨害秘密罪嫌。
三、查聲請人告訴之上開犯罪事實，經臺灣臺南地方檢察署檢察
    官偵查後，認被告二人犯罪嫌疑不足，於111年8月23日以11
    1年度偵字第11680、16182號為不起訴處分（下稱原處分）
    後，聲請人不服，聲請再議，經臺灣高等檢察署臺南檢察分
    署檢察長認再議無理由，於111年9月14日以111年度上聲議
    字1649號處分書駁回再議（下稱駁回再議處分）等情，業經
     本院調取上開案件偵查全卷核閱屬實。茲聲請人於111年9
    月20日收受臺灣高等檢察署臺南檢察分署111年度上聲議字
    第1649號處分書後10日內，委任律師向本院聲請交付審判，
    其聲請交付審判之程序尚無不合，先予敘明。
四、聲請交付審判意旨略以：
　㈠本案被告二人利用情蒐單位所使用高科技IPcam數位竊聽系統
    ，其竊聽集音覆蓋率有效半徑達10公尺，涵蓋整幢係爭住處
    。面對與聲請人住處僅3.6公尺距離，自不能倖免於被竊錄
    ，在聲請人不知情之情況下，長期竊錄聲請人「非公開之活
    動」，並將非法取得之證據製為譯文，再向法院提出，應構
    成刑法第315條之1之妨害秘密罪。
　㈡原處分就刑法第315條之1妨害秘密罪所稱「非公開之活動」
    ，比附援引最高法院100年度台上字第4780號刑事裁判見解
    ，否決被告等以此監聽錄影設備窺探、監控聲請人「非公開
    活動」私生活之工具，非屬「無故」而不構成無故竊錄罪。
    惟依最高法院102年度台上字第2300號判決意旨，刑法第315
    條之1妨害秘密罪規定，所謂「無故」，係指欠缺法律上正
    當理由者而言，縱一般人有申張或保護自己或他人法律上權
    利之主觀上原因，亦應考量法律規範之目的，兼衡侵害手段
    與法益保障之適當性、必要性及比例原則，避免流於恣意。
    若被告僅憑一己之判斷或臆測，藉口保障個人私權或蒐證為
    由，自行發動監聽、跟蹤蒐證，殊非無疑。然檢察官無視最
    高法院101年度台上字第6343號判決關於隱私權之闡釋及上
    述102年度台上字第2300號判決意旨，以罪疑惟輕原則作為
    駁回本案之理由，自有未當。
　㈢本案聲請人與被告二人同住於臺南市○○區○○○000○0號。於111
    年1月3日9時21分13秒至43秒間，聲請人於該址對面亭仔腳
    整理環境結束後欲返回住家屋內，依慣例將面對被告監聽竊
    聽器之兩樘門窗緊閉，主觀上已具有隱密性之期待，且在客
    觀上已利用相當環境或採取適當設備，足資確保其室內之隱
    密性而無誤認之虞。而當日聲請人與陳吟鎔在自己屋內之談
    話，屬非公開之性質，且談話內容為第三人所不應得知。被
    告二人不得藉口恣意窺視、竊聽聲請人之非公開活動、言論
    、談話之舉措，被告二人所為自該當妨害秘密罪「無故」之
    要件。
　㈣被告二人所裝設之四支監視器（應有五支監視器，其中頻道
    三乃安裝於上址住處之竊聽頻道），與告訴人三角厝之東西
    兩側住處毗連而涉，參諸被告二人多次繪製提供承審法院之
    「三合院平面示意圖」，皆可佐證為聲請人個人隱私範圍，
    足生影響於聲請人合理隱私權之期待。
　㈤又聲請人係指控被告等架設「隱藏竊聽設備頻道『包裹偽裝監
    視器』」，在告訴人不知情況下「非公開活動」長期受到非
    法竊錄行為，與監視器能拍攝之範圍無涉。本案被告二人犯
    罪嫌疑已臻明確，原檢察官自應起訴，豈料竟為不起訴處分
    ，顯有違法之處，為此聲請准予交付審判等語。
五、按刑事訴訟法第258條之1規定告訴人得向法院聲請交付審判
    ，係對於「檢察官不起訴或緩起訴裁量權」制衡之一種外部
    監督機制，法院僅就檢察官所為不起訴或緩起訴之處分是否
    正確加以審查，以防止檢察機關濫權；且法院裁定交付審判
    ，即如同檢察官提起公訴使案件進入審判程序，是法院裁定
    交付審判之前提，必須偵查卷內所存證據已符合刑事訴訟法
    第251條第1項規定「足認被告有犯罪嫌疑」檢察官應提起公
    訴之情形，亦即該案件已經跨越起訴門檻，否則，法院仍應
    依同法第258條之3第2項前段規定，以聲請無理由裁定駁回
    。
六、查本件聲請人固以前述事由聲請交付審判，然： 
　㈠聲請人指述被告二人裝設之IPcam數位竊聽系統，乃「情蒐單
    位」所使用，集音覆蓋率有效半徑10公尺，以及被告二人實
    際裝設之監視器為五支，其中頻道三為監聽頻道等情，均未
    見聲請人提出任何資料以實其說，卷內亦查無相關事證，此
    部分顯屬告訴人之單一指述或臆測之詞，於別無積極證據佐
    證之情況下，不能據為不利於被告二人之認定。
　㈡聲請人雖指述其於111年1月3日與陳吟鎔在住處客廳對話，具
    有隱私期待。然依卷存監視器翻拍照片，聲請人於111年1月
    3日9時21分16秒至37秒間，均在上址三合院屋外整理雜草，
    之後聲請人進入屋內，其後之活動即付之闕如（善化分局警
    卷第59至65頁），且陳吟鎔於偵查中到庭，亦未證述曾於11
    1年1月3日9時21分之後，曾於聲請人住處客廳與聲請人有隱
    私對話。則聲請人究係有無於其指述之時間與陳吟鎔在屋內
    談話，既屬不明，且聲請人於偵查中亦未提出任何證據以供
    調查，其單一指述自無從據為不利於被告二人之認定。
　㈢聲請意旨雖援引最高法院102年度台上字第2300號判決意旨，
    謂原處分及駁回再議處分不當。然前述最高法院判決意旨已
    明確表達比例原則之要求，而原處分及駁回再議處分關於本
    案被告二人架設監視器非屬「無故」，乃至監視器拍攝範圍
    非屬聲請人個人隱私範圍等項，均屬比例原則之判斷，核無
    違誤之處。聲請意旨徒憑己見，指摘原處分及駁回再議處分
    不當，並無理由。
七、綜上所述，本件依現存事證，不能逕認被告二人所涉妨害秘
    密罪嫌已達必須起訴之程度，原處分及駁回再議處分經核無
    違誤。聲請人以前揭事由聲請交付審判，並無理由，應予駁
    回。
八、依刑事訴訟法第258條之3第2項前段，裁定如主文。 
中　　華　　民　　國　　111 　年　　11　　月　　30　　日
　　　　　　　　　刑事第十四庭  審判長法　官　周紹武
　　　　　　　　　                    法  官  蕭雅毓
　　　　　　　　　                    法  官  林岳葳
以上正本證明與原本無異。
本裁定不得抗告。
　　　　　　　　　　　　　　　      　書記官　謝盈敏
中　　華　　民　　國　　111 　年　　11　　月　　30　　日